【裁判字號】    89,上易,2063
【裁判日期】    900816
【裁判案由】    詐欺
【裁判全文】
臺灣高等法院臺中分院刑事判決                  八十九年度上易字第二六三號
    上  訴  人
    即  被  告  丙○○
    選任辯護人 劉家驥
右上訴人因詐欺案件，不服臺灣台中地方法院八十九年度易字第一六六二號中華民國
八十九年八月九日第一審判決（起訴案號：臺灣台中地方法院檢察署八十九年度偵字
第五六八二號），提起上訴，本院判決如左：
      主  文
上訴駁回。
      事  實
一、丙○○與丁○○原為男女朋友之關係，二人於各自嫁娶後，仍持續有私情及交往
    ，丙○○因而知悉丁○○有為戊○○、許秀梅從事股票操作之買賣，且有相當額
    度之資金可供調度運用，為供自己清償銀行貸款等之用，竟基於意圖為自己不法
    所有之犯意，先於民國八十九年二月十五日，以自身名義在中國信託商業銀行（
    下稱中信銀行）台中文心分行開立帳號0000000000000號綜合活期
    存款帳戶，並與中信銀行約定：得憑印鑑卡上之印鑑印文或其姓名之倒影簽名任
    一方式提領存款，而自中信銀行領得存摺一本及金融卡一張後，向丁○○詐稱：
    伊欲向中信銀行申請支票使用，惟需在該銀行所開立之帳戶內有相當數額之存款
    往來實績，始能順利申請，請丁○○將手頭上之資金，存入其所開立之上開綜合
    活期存款帳戶內，並一面保證絕對不會提領丁○○存入上開綜合活期存款帳戶內
    之任何款項，一面將帳戶存摺及印章，交予丁○○保管，併告知丁○○上開帳戶
    之提款密碼，致丁○○不疑有他而陷於錯誤，遂於八十九年二月二十一日，在中
    國信託銀行台北市中山分行以「聯行往來」及填寫存入憑單方式，將如附表編號
    一所示之新台幣（下同）七萬八千元現金存入丙○○上開帳戶內，丙○○續又於
    同年三月初，以其友人本為台灣糖業股份有限公司（下稱台糖公司）經銷商，要
    移民美國，欲頂讓台糖公司經銷商權利與伊，但台糖公司要求伊提供數百萬元之
    財力證明等語，向丁○○請求給予協助儘速存入大筆款項於上開帳戶內，以供其
    取得財力證明，丁○○因之陷於錯誤，而應丙○○之要求，於如附表編號二、三
    、四所示日期，在中信銀行台北市中山分行，以自丁○○本人設於中信銀行之第
    0000000000000號帳戶內，提領丁○○原代親友戊○○、乙○○二
    人操作股票後，賣出股票所得之款項，再於中信銀行同一櫃檯填寫存入憑單及存
    入支票一紙等存款方式，分別將如附表編號二、三、四所示之金額，存入丙○○
    名下上開帳戶內。丙○○於丁○○在八十九年三月二十日存入如附表編號四所示
    金額後，見帳戶內之存款已足，乃繼向丁○○謊稱：伊須提出上開帳戶之存摺正
    本供為台糖公司審核之財力之證明使用，請求丁○○暫將上開帳戶存摺交其使用
    ，並言明當日（二十日）晚上即將存摺歸還丁○○保管，丁○○因信賴上開帳戶
    之印章仍由自己保管，乃同意將上開帳戶之存摺交與丙○○使用一日。丙○○於
    取回上開帳戶存摺後，隨即自八十九年三月二十日起，至同月三十一日止，以其
    原與中信銀行所約定之簽名提款，及以金融卡自自動提款機提領等方式，將丁○○在前開帳戶內之八百六十八萬一千二百五十七元存款，於短短十一日內陸續提
    領一空。丁○○於八十九年三月二十日將存摺交予丙○○後，因丙○○未依約定
    於翌日交還存摺，且未再與丁○○連繫，丁○○遂心生疑異，乃向中信銀行查詢
    ，始知存入丙○○名下上開帳戶內之存款已遭丙○○以約定之簽名方式提領，丁○○至此始知受騙，合計丙○○共向丁○○詐得八百六十八萬一千二百五十七元
    。
二、案經被害人丁○○訴由臺灣臺中地方法院檢察署檢察官偵查起訴。
    理  由
一、訊據被告丙○○對其有於民國八十九年二月十五日，以自身名義在中信銀行台中
    文心分行開立帳號0000000000000號綜合活期存款帳戶，並與中信
    銀行約定，得憑印鑑卡上之印鑑印文或其姓名之倒影簽名任一方式提領存款，且
    自中信銀行領得存摺一本及金融卡一張，另告訴人丁○○曾於如附表所示日期，
    將如附表所示四筆款項存入其所開立之上開帳戶內，其並自八十九年三月二十日
    起，至同月三十一日止，將之提領一空等事實均已坦白承認，但矢口否認有何詐
    欺之犯行，辯稱：伊曾自八十一年間起至八十五年止，因陸續交付現金委託告訴
    人丁○○代為操作股票買賣，合計交付告訴人丁○○約一百六十餘萬元，都是投
    資購買台積電等之績優股，伊印章之所以交給丁○○，係因為丁○○說要買賣股
    票她說不要留下匯款之紀錄，才把印章存摺交給她，這八百六十八萬一千二百五
    十七元是伊投資股票所得，本來就是應該給伊的，伊向丁○○要求結算，告訴人
    丁○○乃存入上開款項供為其買賣股票所得獲利之給付，並無詐欺云云。
二、惟查：被告如何藉詞以要申請支票使用及要受讓台糖公司之經銷權，需七、八百
    萬元之財力證明，要求楊女將錢存入被告在中國信商業銀行台中文心分行所開之
    帳戶，以供證明，並保證伊不會提領使用等語，使楊女誤以為真，因而陷於錯誤
    ，先於八十九年二月二十一日存入附表編號一之七萬八千元現金，嗣於附表編號
    二、三、四所示之期日分別存三百零八萬六千二百八十三元、二萬一千四百元及
    五百四十九萬五千五百七十四元至被告在中國信託銀行台中文心分行之帳戶內，
    但竟遭被告自八十九年三月二十日起至同年三月三十一日止，陸續盜領達八百六
    十八萬一千二百五十七元之受害經過，迭據告訴人丁○○於偵查中及審理時指訴
    在卷，並有中國信託商業銀行取款憑條、存入憑單影本為證（偵卷第十－十五頁
    ）；及中國信託商業銀行文心分行八十九年四月二十日中信銀八九文發字第四七
    三○○七號函附之丙○○在該行帳號：000－00－00000－000號之
    存款申請約定書、印鑑卡影本及帳戶出入明細各一份附卷可資證明，足見被告丙○○確有於於八十九年二月十五日於中信銀行台中文心分行開立上開帳戶；且告
    訴人丁○○確曾於如附表所示日期，將如附表所示四筆款項存入被告丙○○所開
    立之上開帳戶內，被告丙○○並自八十九年三月二十日起，至同月三十一日止，
    將帳戶內之存款提領一空係屬事實無訛。
三、雖被告一再辯稱：伊自八十一年起陸續給告訴人丁○○，其中最高一筆是三十幾
    萬元，另外都是三、五萬元給的，共一百六十幾萬元，上開八百六十七萬一千二
    百五十七元係伊一百六十多萬元購買股票所得之報酬，但一百多萬元因當時伊與
    丁○○在交往怕留下證據，所以沒有留下交錢給楊女之憑據，當初楊女稱是投資
    台積電等股票云云，惟查告訴人丁○○始終否認被告曾支付任何購買股票的款項
    給她，並稱伊因自己投資股票失利，且伊買房子以後就甚少買賣股票，伊未曾拿
    到被告一毛錢，不可能幫他操作股票等語（本院卷第一宗第九十八頁）；被告如
    長期委由告訴人丁○○操作股票，何以未要求楊女提供股票成交單，而徒憑楊女
    片面之詞，此與常情顯屬有違。又查，被告丙○○前於偵查中雖供稱：伊是自八
    十二年至八十四年間陸續給告訴人一百六十萬元，伊有在中信證券開戶，且告訴
    人要伊拿錢給她做股票，伊不要告訴人才告他云云（偵卷第三十三頁反面）；於
  原審則自承伊係自八十一、二年間起，即陸續交付告訴人三、五萬元，最大一筆
    給過三十萬元，大約是八十二、三年之事，通常給楊女幾萬元，只要有結餘的錢
    就當面交給她，她再集合起來幫我買股票，迄至八十四年年底前後共交給楊女一
    百六十幾萬元，合計伊共六百多萬元之投資，告訴人還伊八百多萬元（原審卷第
    五十一－二頁）各等語，但經本院向中信證券股份有限公司函詢有關丁○○自八
    十二年四月二日起至八十九年三月三十一日止買賣股票交易明細表之結果，可知
    除其中證人戊○○曾於八十九年二月十四日曾匯六百二十七萬八千九百三十四元
    ，八十九年一月十二日匯五百九十四萬八千六百一十三元及八十九年二月十八日
    乙○○曾匯二百八十七萬九千零九十六元供被告代操股票，金額較高外，其餘之
    往來均無異常高額之處，且丁○○之帳戶內，自八十六年十一月間起始有買賣台
    積電股票之紀錄，初期之交易金額亦不高，與被告所稱自八十二、三年間起即買
    賣台積電等續優股已有不符，且被告丙○○既自承於八十五年間即有取款之念頭
    ，何以又偕同告訴人丁○○至台北「中信證券」開立委託買賣股票證券帳戶，更
    將中信證券帳戶存摺併同中信銀行台中文心分行上開存款存摺及印章，均交付告
    訴人丁○○收執，並續託告訴人丁○○代為操作股票買賣之理？且被告丙○○係
    任職於中國人壽保險股份有限公司台北總公司，已據其於偵查中供明在卷，而一
    般於證券商開立委託買賣股票帳戶，為求辦理交割便利，多會於設於該證券商內
    之銀行收付代辦處另行開立存款帳戶，以為買賣股票金額出入之便利，則被告丙○○既欲續託告訴人丁○○代為操作股票買賣，何不於台北之中信銀行開立存款
    帳戶即可，又何須另至中信銀行台中文心分行開設上開帳戶？再者，被告丙○○
    果確有陸續交付告訴人丁○○一百六十餘萬元代為操作股票之事實，然一百六十
    餘萬元非屬小額，被告黃奇金復任職中國人壽公司，擔任襄理職務，從事金融保
    險事業，顯見其係富有理財經驗而非識見淺薄之人，何以未見其對一百六十餘萬
    元之款項，提出任何領提及匯款之任何憑證，況被告始終對於其投資之股票操作
    內容、買賣何項股票、盈虧計算等細節，均無法清楚供述，且其如確實委託楊女
    買賣股票多年，又何以未見其要求楊女提供成交單以供核對，反而徒憑楊女片面
    之詞，即認有此高額之投資報酬，復未問明其來源即於短短十一日之內即將之提
    領一空，此舉亦有逾常情，且被告丙○○既自承從未向告訴人丁○○詢問過股票
    交易損益情形，亦不知告訴人丁○○為何匯給他錢（原審卷第五十二頁）；果爾
    ，楊女與被告間之男女私情既持續有年，丁○○縱使投資股市失利亦無惡意隱瞞
    被告之必要，更無須於被告不知股票盈虧如何之情況下，即毫無理由並無預警地
    ，將其自身帳戶內屬證人乙○○及戊○○出售「台積電」及「矽統」所得之款項
    ，匯給尚不明究理之被告，並無端背負鉅額債務之必要。再者，上開八百六十八
    萬一千二百五十七元存款，果確如被告丙○○所述，為告訴人丁○○自行結算後
    交其之股票操作獲利云云，則被告丙○○對上開八百六十八萬一千二百五十七元
    之款項，本應無從預期，且其既於八十九年二月十八日另行開立中信證券委託買
    賣股票帳戶，足見其當時並非因另有大量資金需求之情事，始要求告訴人丁○○
    存入鉅款，然其竟於八十九年三月二十、二十一日短短二日之內，即大筆提領其
    中之七百餘萬元，顯見其在要求告訴人丁○○存入款項時，即有將之提領供己使
    用之計畫與預謀，所辯上開款項均係股票操作之盈餘等語，顯不足採。
四、次查，如附表編號二、四所示之三百零八萬六千二百八十三元及五百四十九萬五
    千五百七十四元，乃係告訴人丁○○自其本人所開立同為中信銀行之第0000
    000000000號帳戶中提領後，於同一櫃檯，同時轉存被告丙○○所開立
    之上開帳戶內一節，已如前述；且其中三百零八萬六千二百八十三元及五百四十
    九萬五千五百七十四元款項，乃係告訴人丁○○分別於八十九年二月十日、十七
    日為證人乙○○及戊○○買入「台積電」及「茂矽」股票後，再分別於同年三月
    二日、十六日賣出後，而於同年三月四日、及三月二十日交割完畢所得之售股價
    金一節，業據證人乙○○及戊○○於原審到庭證述：「我（指乙○○）有委託告
    訴人買股票，在三月四日賣掉股票，告訴人說若不急著用錢先存起來，我就答應
    錢先放她那邊，利息照算。」、「我（指戊○○）在一月十二日買股票匯了五百
    多萬給告訴人，在一月底賣出，告訴人匯款六百多萬給我，我另在二月十四日又
    買六百多萬股票，三月十六日左右我賣一些台機電五百多萬，告訴人有告訴我這
    筆錢要借用一、二天，我當時有答應她」，核與告訴人所另提出之中信證券股份
    有限公司（下稱中信證券）買進、賣出報告單影本各二份、中信證券第0000
  0000000號證券存摺及中信銀行第0000000000000號存摺內
    頁影本各一份內容相符，金額復相一致，足證告訴人丁○○所存入被告丙○○所
    開立上開帳戶內如附表編號二、四所示二筆款項，均係告訴人丁○○代證人乙○○及戊○○出售股票所得確實屬實。被告丙○○雖辯稱：「財力證明實不須千元
    以下尾款，告訴人將出賣茂矽、台積電所得，扣除手續費、稅金後，連同尾款悉
    數轉帳入第一七○帳戶，謂要作財力證明，誠匪夷所思」云云。然查，告訴人丁○○確係於賣出證人乙○○、戊○○所有之「台積電」及「茂矽」股票經扣除手
    續費、稅款後，以同一銀行作業櫃檯同時提存之方式，將款項存匯入被告丙○○
    之上開帳戶內，則告訴人為避免同一筆股款割裂，形成帳目混亂情形，遂將售股
    所得款項，全數轉存被告丙○○上開帳戶內，自符常情。所辯財力證明毋須千元
    以下之尾款云云，核非可採。
五、復查，被告丙○○雖又以告訴人丁○○於偵查之初具狀稱其持有之被告前開文心
    分行帳戶之印鑑章，經向該分行查詢據告知印鑑章已變更，另於八十九年四月二
    十四日偵查時又稱：被告於行二十一日領一百多萬元，三月二十二日領六百多萬
    元，餘額只剩一百二十萬元後來被告改變密碼，伊即無法查詢餘額（參見偵卷第
    七頁正面倒數第一－三行、第二十八頁正面第四、五行）；且於告訴狀陳稱與被
    告丙○○年輕時相識，之後偶爾聯繫八十八年聯繫趨於頻；嗣於偵查時又稱：伊
    跟被告年青時即認識，曾經是男女朋友，后來各自結婚，八十八年十一月間伊打
    電話給楊女，才又開始恢復連絡，與雙方於婚後仍暗通款曲之事實不合，顯示告
    訴人之指訴全屬子虛烏有云云，惟查本院經向中國信託商業銀行文心分行前開帳
    戶結果，固顯示被告並未變更密碼亦未申請變更印鑑章，此有該銀行九十年五月
    二十四日發文之中信銀（九０）文發字第四七三０一四號、九十年六月十三日發
    文之中信銀（九十）文發字第四七三０一八號函各一份為憑（參本院卷第六十四
    頁、第八十九頁）；且被告與告訴人二人於婚後，亦確實仍持續維持不正常之關
    係雖屬實情，但查告訴人丁○○就前述被告有無變更印鑑及密碼及與被告於婚後
    之交往情形、雖供述確有出入不實之處，但其就被告如何藉詞向其詐騙款項之經
    過情節則始終供述如一，而其與被告於各自嫁娶後，有無繼續交往，或有無不正
    常之關係，因涉及男女間之私情，告訴人縱因情面及個人名譽等種種因素之考量
    ，而諱而不言，亦為人情之難免，其於原審又陳明八十九年三月二十一日伊就發
    現錢被領走，但伊去找銀行，銀行以其非存摺名義人不讓其查，伊因隔天賣台積
    電股票的五百多萬元要還人家就一直急著籌錢等語無訛（原審卷第二十一頁）；
    衡情楊女在驚覺遭被告盜領鉅款，又急須返錢予他人之窘迫情況下，乃臆測被告
    有變更印鑑及密碼之舉，或有誇大之嫌，但楊女與被告除有不正常之婚外情之外
    ，別無其他糾紛，自無不顧其顏面而一再誣陷被告之必要，故不能因告訴人有部
    分有瑕疵，即遽認其指訴全然不可採而否認楊女其餘供詞之真實性。
六、綜上，被告丙○○於開立上開存款帳戶後，為取信於告訴人丁○○，除將中信銀
    行上開存款帳戶存摺及印章交付告訴人丁○○外，並告知丁○○上開帳戶之提款
    密碼，致使告訴人丁○○自信保管有上開存款帳戶之存摺及印章，且知其密碼，
    足以確保上開帳戶內之款項，遂將其可資運用之資金，轉存被告丙○○名下帳戶
    ，被告復未能合理說明上開帳戶內如附表所示合計八百六十八萬一千二百五十七
    元之存款，係基於其對告訴人之何項債權，而得自由提領，加以其在無合理事由
    下即於短短二日內，大筆提領其中之七百餘萬元，更於十日之內即將帳戶內之款
    項全數提清，更對款項之流向，拒不陳明，凡此均非合理正常之理財行為，益足
    證被告丙○○確有為自己不法所有之意圖，而施用詐術，致使告訴人陷於錯誤，
    而為交付財物之事實。事證明確，被告丙○○犯行堪予認定。至被告丙○○聲請
    傳訊證人翁家鈜並聲請進行測謊，因其聲請之目的證人之目的，旨在證明其與告
    訴人間之交往情形，但此不足為被告有無交付一百六十餘萬元與告訴人操作股票
    買賣及如何結算獲取盈餘八百餘萬元之證明；另測謊部分，因測謊係藉助科學儀
    器紀錄受測者之呼吸、脈搏及膚色反應之起伏情形，以判斷受測者是否有說謊之
    狀況，但受測者是否呈現此項反應，係依測謊機紀錄受測者對問題關心程度所呈
    現之呼吸、血壓、脈搏及皮膚電阻等生理反應加以分析研判，而受測者對其切身
    清白、涉及刑事責任之有無度，不免受其生理及心理上之影響，其鑑驗結果未必
    能顯示實情如何，更不能資為判斷被告有罪與否之惟一依據，本院綜合全案證卷
    認無送測謊鑑定之必要，併此敘明。
七、核被告丙○○所為，係犯刑法第三百三十九條第一項之詐欺取財罪，其先後以申
    請支票及急需財力證明等不同藉詞，要求告訴人分次存入款項，再利用騙取存摺
    之方式，將款項提領一空，應係基於同一詐欺取財犯意下，就完成詐欺取財犯行
    所為之接續行為，所侵害者，僅為單一法益，為接續犯，僅論以單純一罪。原審
    因之予以論罪科罰，並審酌被告全犯罪目的在圖個人之不法利得，其犯罪手段乃
    係利用友人對其信任而施以詐術，所詐得之款項高達八百六十八萬一千二百五十
    七元，犯後非但飾詞掩飾犯行，更拒不供明所詐得款項之全數流向，更亳無與告
    訴人達成和解償還該款之意思，犯後態度不佳等一切情狀，量處有期徒刑二年六
    月，其認事用法及量刑均無不當，被告上訴意旨空言否認犯罪尚無可採，其上訴
    為無理由，應予駁回。
據上論結，應依刑事訴訟法第三百六十八條，判決如主文。
本案經檢察官甲○○到庭執行職務。
中       華       民       國   九  十    年     八      月    十六     日
                                臺灣高等法院臺中分院刑事第七庭
                                      審判長法  官  黃  日  隆
                                            法  官  江  錫  麟
法  官  謝  說  容
右正本證明與原本無異。
不得上訴。
                                            書記官  金  珍  華
中       華       民       國   九  十    年     八      月    十七     日
附錄論罪科刑法條
刑法第三百三十九條
意圖為自己或第三人不法之所有，以詐術使人將本人或第三人之物交付者，處五年以
下有期徒刑、拘役或科或併科一千元以下罰金。
以前項方法得財產上不法之利益或使第三人得之者，亦同。
前二項之未遂犯罰之。
                                                                        Ｋ
附表：
┌──┬──────┬────────┬─────────────────┐
│編號│ 日      期 │ 金額（新台幣） │    存    款    經    過          │
├──┼──────┼────────┼─────────────────┤
│一  │民國八十九年│七萬八千元      │告訴人丁○○以現金存入被告丙○○名│
│    │二月二十一日│                │下中信銀行第00000000000│
│    │            │                │七○號帳戶內。                    │
├──┼──────┼────────┼─────────────────┤
│二  │民國八十九年│三百零八萬六千二│告訴人丁○○先自本身所開立之中信銀│
│    │三月四日    │百八十三元      │行第0000000000000號帳│
│    │            │                │戶內提領，再於中信銀行中山分行同一│
│    │            │                │櫃檯，將款項存入被告丙○○名下中信│
│    │            │                │銀行第0000000000000號│
│    │            │                │帳戶內。                          │
├──┼──────┼────────┼─────────────────┤
│三  │民國八十九年│二萬一千四百元  │告訴人丁○○以票據存入被告丙○○名│
│    │三月十四日  │                │下中信銀行第00000000000│
│    │            │                │七○號帳戶內。                    │
├──┼──────┼────────┼─────────────────┤
│四  │民國八十九年│五百四十九萬五千│告訴人丁○○先自本身所開立之中信銀│
│    │三月二十日  │五百七十四元    │行第0000000000000號帳│
│    │            │                │戶內提領，再於中信銀行中山分行同一│
│    │            │                │櫃檯，將款項存入被告丙○○名下中信│
│    │            │                │銀行第0000000000000號│
│    │            │                │帳戶內。                          │
├──┴──────┴────────┴─────────────────┤
│合計新台幣八百六十八萬一千二百五十七元。                                │
└────────────────────────────────────┘
                                                                         Ｋ


司法院資訊處製作；財團法人民間司法改革基金會備份。
